【裁判字號】    99,行專訴,21
【裁判日期】    990701
【裁判案由】    新型專利舉發
【裁判全文】
智慧財產法院行政判決
                                    99年度行專訴字第21號
                                     99年6月10日辯論終結
原      告  甲○○
訴訟代理人  劉韋廷律師
複 代 理人  尤淳郁律師
被      告  經濟部智慧財產局
代  表  人  乙○○（局長）住同上
訴訟代理人  丁○○
參  加  人  鍾慶貿易股份有限公司
代  表  人  丙○○
訴訟代理人  黃榮謨律師
            張瓊文律師
上列當事人間因新型專利舉發事件，原告不服經濟部中華民國98
年11月12日經訴字第09806121480 號訴願決定，提起行政訴訟，
並經本院裁定命參加人獨立參加本件被告之訴訟。本院判決如下
：
    主  文
原告之訴駁回。
訴訟費用由原告負擔。
    事實及理由
一、事實概要：
    參加人之前手郭瑞焜於民國88年12月30日以「罩杯襯墊組合
    構造改良」向被告申請新型專利，經被告編為第88222393號
    審查，准予專利，並於公告期滿後，發給新型第189628號專
    利證書（下稱系爭專利）。參加人之前手郭瑞焜於92年7 月
    10日將系爭專利讓與參加人。嗣原告提出舉發證據2 之85年
    10月11日公告之第84218610號「可調整式胸罩及罩杯結構」
    新型專利案專利說明書公告本、舉發證據3 之87年8 月1日
    公告之第86219624號「透氣按摩胸罩襯體結構改良」新型專
    利案公告本、舉發證據4 之88年11月4 日申請及89年11 月1
    日公告之第88218771號「胸墊結構之改良」新型專利案公告
    本為證，主張系爭專利有違系爭專利核准時專利法第98條第
    2 項之規定，對之提起舉發。案經被告審查，於98年5 月26
    日以（98）智專三(一)02016 字第09820316550 號專利舉發審
    定書為「舉發不成立」之處分。原告不服，提起訴願，經訴
    願機關訴願決定駁回，原告猶未甘服，遂向本院提起行政訴
    訟。本院因認本件訴訟之結果，參加人之權利或法律上利益
    將受損害，乃依行政訴訟法第42條第1 項規定，依職權裁定
    命參加人獨立參加本件被告之訴訟。
二、本件原告主張：
  (一)系爭專利申請專利範圍共有2 項，第1 項為獨立項，第2項
    為附屬項。系爭專利申請專利範圍第1 項係「一種罩杯襯墊
    組合構造改良，在罩杯前後織物兩者間之中間部位設置一軟
    性襯墊，此軟性襯墊係由兩片韌性薄膜密封包覆液體所構成
    ；其特徵在於：該罩杯前後織物皆分別在織布內面結合一層
    泡棉，使前後織物之泡棉中間部位各自黏接軟性襯墊，而此
    等泡棉之外周部位則直接相互黏合。」，其技術特徵可分為
    5 項，包括「一種罩杯襯墊組合構造，係在罩杯前後織物兩
    者間之中間部位設置一軟性襯墊。」、「此軟性襯墊係由兩
    片韌性薄膜密封包覆液體所構成」、「該罩杯前後織物皆分
    別在織布內面結合一層泡棉」、「前後織物之泡棉中間部位
    各自黏接軟性襯墊」及「此等泡棉之外周部位直接相互黏合
    」等。而系爭專利申請專利範圍第2 項係「如申請專利範圍
    第1 項所述之罩杯襯墊組合構造改良，其中，該罩杯前織物
    之泡棉厚度係大於後織物之泡棉厚度。」。
  (二)系爭專利申請專利範圍第1 項之「在罩杯前後織物兩者間之
    中間部位設置一軟性襯墊」技術特徵，已揭露於原證2 至原
    證10所示之88年7 月11日公告之第364294號專利、88年6 月
    11日公告之361099號專利、88年4 月1 日公告之355256號專
    利、88年2 月1 日公告之351923號專利、87年11月1 日公告
    之344218號專利、86年11月11日公告之319971號專利、86年
    6 月21日公告之308804號專利、86年5 月11日公告之305130
    號專利及86年4 月l 日公告之301866號專利。又系爭專利申
    請專利範圍第1 項之「該罩杯前後織物皆分別在織布內面結
    合一層泡棉」技術特徵，係擷取自原證11所示之87年10月21
    日公告之343455號專利所揭露之「內、外襯布的內側分別設
    內層海綿體與外層海綿體」技術特徵。另系爭專利申請專利
    範圍第1 項之「前後織物之泡棉中間部位各自黏接軟性襯墊
    」技術特徵，則等效於原證13之74年8 月16日公告之第0696
    48號專利之「罩杯本體正反面之四周塗布黏膠以黏合於裡層
    與面層之間」技術特徵。是系爭專利為熟習該項技術者所能
    輕易完成，故不具有進步性，而不應予以專利。
  (三)原證12所示之85年10月11日公告第288276號專利，已揭露系
    爭專利乃於壓合時塗佈黏劑於軟性襯墊上，以固定軟性襯墊
    之技術特徵。且系爭專利僅係將舉發證據之黏貼片以黏劑替
    代，屬單純黏接材質之轉換，係習知技術之簡單轉用，然實
    質上功效相同，不具任何功效之增進，故為所屬技術領域中
    具有通常知識者所能輕易完成者。又原證12已揭示兩罩杯內
    部置有黏貼的黏扣襯墊，該襯墊之下方具有一黏貼片「例如
    魔術帶」，藉由黏貼片之黏接而使襯墊不脫落，而系爭專利
    則使用黏劑，僅單純替換材質，並未於物品之形狀、構造或
    裝置有何創新。原證13所示之74年8 月16日公告069648號專
    利「胸罩罩杯一次成型之構造」，已揭露一般採用泡棉之業
    者均以熱壓成型後再與布料結合製成胸單，並非系爭專利說
    明書中第4 頁所載「須經縫合此等軟性襯墊」。另據台灣優
    質內衣聯盟出具之證明可知，此等熱壓成型技術於民國89年
    前即廣泛使用於此類相關加工物品上，系爭專利於說明書中
    明顯係隱藏先前技術導致審查委員不察而核准其專利，已違
    反專利法第98條第2 項規定。再者，被告未提出鑑定報告說
    明系爭專利以此等方式有何提升襯墊確實組裝定位作業效率
    之實績資料，亦未提出功效增進之具體理由，僅以系爭專利
    藉此提高軟性襯墊確實組裝定位之作業效率，具功效增進為
    由，顯無理由。
  (四)原證16所示之87年8 月1 日公告之337647號專利「透氣按摩
    胸罩襯體結構改良」係於女用胸罩之罩杯夾層內裝設一特殊
    製作之襯體，以達到托高集中按摩胸部之功效；其特徵在該
    襯體主要係於一網狀袋體內裝有適當量之矽膠體，該矽膠體
    具有複數個細孔。就結構而言，系爭專利請求項第1 項與原
    證16之技術特徵，皆為在罩杯前後織物兩者中間設置一軟性
    襯墊，此軟性襯墊係由兩片韌性薄膜密封包覆液體所構成，
    其特徵在於：該罩杯前後織物皆分別在織布內面結合一層泡
    棉（棉布），使前後織物之泡棉中間部位各自黏接軟性襯墊
    ，而此等泡棉之外周部位則直接相互黏合。是故，系爭專利
    之主要技術特徵皆已見於原證16。另就達成之功效上而言，
    系爭專利申請專利範圍第1 項與原證16皆為利用罩杯之織布
    內面結合一層泡棉，使前後織物之泡棉中間部位黏接軟性襯
    墊以固設襯墊，是系爭專利申請專利範圍第1 項所能達成之
    功效目的亦早已為原證16所揭露，故不具進步性。至系爭專
    利第2 項為熟習該項技術者所能輕易完成且未能增進功效，
    故不具進步性，系爭專利違反申請時專利法第104 條規定等
    情。並聲明求為判決：1.撤銷訴願決定及原處分。2.被告應
    准許原告舉發成立。
三、被告則以：
  (一)原告主張系爭專利申請專利範圍獨立項之技術特徵係由原證
    2-11、13所示之內容相互結合，乃運用申請前既有之技術或
    知識，而為熟習該項技術者所能輕易完成且未能增進功效者
    ，是系爭專利不具進步性。惟原告於本件舉發案僅提出舉發
    證據2 至舉發證據4 ，並未提出如原證2-11、13所示之證據
    ，且該證據乃系爭專利另一舉發案所提出之證據，自無法證
    明系爭專利不具進步性。
  (二)原告主張由舉發證據2 所揭示之罩杯內部置有黏貼之黏扣襯
    墊，襯墊下方具一黏貼片「例如魔術帶」，藉由黏貼片之黏
    接而使襯墊不脫落，與系爭專利說明書所載「上述軟性襯墊
    …構成複合式罩杯」相較，系爭專利僅係將舉發證據之黏貼
    片以黏劑替代，屬單純黏接材質之轉換，乃習知技術之簡單
    轉用，不具功效增進。惟舉發證據2 之創作背景雖揭示習知
    胸罩以具黏貼片之黏扣襯墊黏接於罩杯內不脫落，然系爭專
    利之特徵係罩杯前後織物皆分別在織布內面結合一層泡棉，
    使前後織物之泡棉中間部位各自黏接軟性襯墊，上開泡棉之
    外周部位則直接相互黏合者，此等技術特徵皆未見於舉發證
    據2 ，亦非為熟習該項技術者所能輕易完成。系爭專利藉此
    提高軟性襯墊確實組裝定位之作業效率，具功效增進，自難
    謂系爭專利申請專利範圍第1 項係運用申請前既有之技術或
    知識，而為熟習該項技術者所能輕易完成且未能增進功效者
    。
  (三)原告主張一般採用泡棉業者均以熱壓成型後再與布料結合製
    成胸罩，由原證13之另一舉發案引證11、原證14之台灣優質
    內衣聯盟函及原證15之被告訴願答辯函證明可知，系爭專利
    之「罩杯前後織物皆分別在織布內面結合一層泡棉，使前後
    織物之泡棉中間部位各自黏接軟性襯墊，而此等泡棉之外周
    部位則直接相互黏合」技術特徵，其所採用之泡棉於熱塑壓
    製時因本身材質關係，會產生黏性而相互黏合，係運用申請
    前既有之技術或知識，而為熟習該項技術者所能輕易完成且
    未能增進功效者，不具進步性。惟原證13之另一舉發案引證
    11並非本舉發案本局審定時證據，且被告於另一舉發案審定
    亦認定其與系爭專利之結構、技術內容及達成功效皆不相同
    。又原證14之函僅記載「茲證明關於胸罩罩杯或胸罩襯墊，
    其織布或泡棉之結合技術，係屬一般常用之結合方式，於民
    國89年前即廣泛使用於此類相關加工物品上。」等語，而原
    證15之被告訴願答辯函僅敘明舉發理由及訴願理由，是原證
    13至原證15皆未揭露系爭專利之技術特徵，且系爭專利技術
    內容非僅係泡棉熱塑壓製時之黏合，故原證13至原證15 無
    法證明系爭專利係運用申請前既有之技術或知識，而為熟習
    該項技術者所能輕易完成且未能增進功效者。
  (四)原告主張系爭專利主要技術特徵及達成功效皆已見於舉發證
    據3 ，兩者不同處僅在於單純位置上變換及材質改變，故系
    爭專利無進步性。然系爭專利申請專利範圍第1 項與舉發證
    據3 雖同係罩杯內置有軟性襯墊，惟舉發證據3 係襯墊之外
    棉布層，不同於系爭專利罩杯前後織物之織布內面結合之泡
    棉層，且襯墊須以外棉布層上設置黏扣帶，以黏固於罩杯內
    面下方處，而系爭專利罩杯前後織物之織布內面結合之泡棉
    層，係壓模成型時使前後織物之泡棉中間部位各自黏接軟性
    襯墊，而此等泡棉之外周部位則直接相互黏合者，是兩者之
    技術內容、結構均不同，非僅係單純位置變換及材質改變，
    且系爭專利可提高軟性襯墊確實組裝定位之作業效率，具功
    效增進，自難謂系爭專利申請專利範圍第1 項係運用申請前
    既有之技術或知識，而為熟習該項技術者所能輕易完成且未
    能增進功效者。
  (五)原告提出舉發證據2 主張系爭專利申請專利範圍第2 項為熟
    習該項技術者所能輕易完成且未能增進功效者，不具有進步
    性。惟舉發證據2 既無法證明系爭專利申請專利範圍第1 項
    不具進步性，自無法證明系爭專利申請專利範圍第2 項附屬
    項不具進步性。又原告主張依據舉發證據2 至舉發證據4 可
    知系爭專利不具進步性，且違反專利法第98條第2 項規定，
    並未主張系爭專利未敘明實施之必要技述特徵，致所屬技術
    領域中具有通常知識者，無法瞭解其內容，使實施為不可能
    或困難，違反專利法第104 條規定，然此為新理由及新主張
    ，自不得於行政訴訟階段作為原處分是否違法之論據等語，
    茲為抗辯。並聲明駁回原告之訴。
四、參加人主張：
  (一)系爭專利申請專利範圍第1 項之「一種罩杯襯墊組合構造改
    良，在罩杯前後織物兩者間之中間部位設置一軟性襯墊，此
    軟性襯墊係由兩片韌性薄膜密封包覆液體所構成；其特徵在
    於：該罩杯前後織物皆分別在織布內面結合一層泡棉，使前
    後織物之泡棉中間部位各自黏接軟性襯墊，而此等泡棉之外
    周部位則直接相互黏合。」技術特徵，未出現於原證2 至原
    證10之專利案中。又原證11所示之87年10月21日公告第3434
    55號專利所揭露「隱藏式自動按摩之胸罩襯墊構造改良」之
    技術特徵，其改良重點並不在於胸罩之基本結構，而係在利
    用按摩均力網達成可自動按摩之機制。至原證13所揭示「胸
    罩罩杯一次成型之構造」，其罩杯本體僅於正、反之四週塗
    布黏膠以黏合於裡層及面層，其罩杯本體中間之絕大部分則
    未黏合以保持透氣性。且原證13並非舉發案之舉發證據。
  (二)原證14之證明書非由專業鑑定能力之機構所出具，其所為之
    判斷難有公正客觀性。又原證16所示之87年8 月1 日公告之
    337647號專利「透氣按摩胸罩襯體結構改良」，此先前技術
    改良重點並非在於胸罩之基本結構組合方式，而係在針對襯
    體之材質（矽膠），使增進襯體本質之功效。至原告主張系
    爭專利第2 項為熟習該項技術者所能輕易完成且未能增進功
    效，不具進步性，足見系爭專利已違反申請時專利法第104
    條規定。然原告於舉發理由中未主張系爭專利未敘明實施之
    必要技術特徵，使所屬領域中具有通常知識者，無法了解其
    內容，導致無法實施，違反申請時專利法第104 條規定，此
    係原告於行政訴訟階段始提出之新主張及理由，自不得作為
    原處分是否違法之依據。並聲明駁回原告之訴。
五、依上開當事人之陳述內容，可知本件主要之爭點乃為：原證
    2 至原證16之組合是否足以證明系爭專利申請專利範圍第1
    項不具進步性？原證2 至原證16之組合是否足以證明系爭專
    利申請專利範圍第2 項不具進步性？系爭專利是否有違反申
    請時專利法第104 條規定？茲分述如下：
  (一)經查，本件參加人系爭專利係其前手郭瑞焜於88年12月30日
    以「罩杯襯墊組合構造改良」向被告申請新型專利，經被告
    編為第88222393號審查，准予專利，並於公告期滿後，發給
    新型第189628號專利證書，嗣其前手郭瑞焜於92年7 月10日
    將系爭專利讓與參加人。經查，系爭專利申請專利範圍共計
    2 項，其中第1 項為獨立項，第2 項為附屬項，其所揭露之
    技術特徵內容乃：「1.一種『罩杯襯墊組合構造改良』，係
    在罩杯前後織物兩者間之中間部位設置一軟性襯墊，此軟性
    襯墊係由兩片韌性薄膜密封包覆液體所構成；其特徵在於：
    該罩杯前後織物皆分別在織布內面結合一層泡棉，使前後織
    物之泡棉中間部位各自黏接軟性襯墊，而此等泡棉之外周部
    位則直接相互黏合。」、「2.如申請專利範圍第1 項所述之
    『罩杯襯墊組合構造改良』，其中，該罩杯前織物之泡棉厚
    度係大於後織物之泡棉厚度。」（其結構特徵請參酌附件圖
    式），就上述系爭專利所揭露之技術特徵以觀，可將其分解
    如下列五個部分，分別為：1.一種罩杯襯墊組合構造，係在
    罩杯前後織物兩者間之中間部位設置一軟性襯墊；2.此軟性
    襯墊係由兩片韌性薄膜密封包覆液體所構成；3.該罩杯前後
    織物皆分別在織布內面結合一層泡棉；4.前後織物之泡棉中
    間部位各自黏接軟性襯墊；5.此等泡棉之外周部位直接相互
    黏合。而系爭專利申請專利範圍第1 項所述有關罩杯前後織
    物與軟性襯墊之黏接方式，依據說明書揭示之內容，可知其
    所實施之方式係將一軟性襯墊（ 50 ）置於前後織物（ 30
    ）、（40）之間，將前後織物（30）、（40）之泡棉（ 32
    ）、（42）分別整面塗佈黏劑，使兩織布（31）、（41）之
    泡棉（32）、（42）中間部位各自黏接軟性襯墊（50），而
    此等泡棉（32）、（42）其餘之外周部位則直接相互黏合構
    成複合式罩杯（20）（見說明書第6 頁及第5 圖）。故系爭
    專利申請專利範圍第1 項所揭示之罩杯襯墊組合構造改良，
    其中有關「使前後織物之泡棉中間部位各自黏接軟性襯墊，
    而此等泡棉之外周部位則直接相互黏合」之敘述，可解釋為
    在罩杯前後織物泡棉中間直接全面黏合軟性襯墊，並使兩泡
    棉外周部位相互黏合，而將軟性襯墊全面式確實組裝定位。
  (二)原告主張系爭專利有違系爭專利核准時專利法第98條第2項
    之規定，對之提起舉發，並提出下列舉發證據，分別為原證
    2，即88年7月11日公告之第364294 號專利，此一專利乃揭
    示一種香氣胸罩結構改良，其主要在胸罩罩杯內設置一耐壓
    袋體，其袋體由透氣之膠膜包覆液體所構成；原證3，即88
    年6月11日公告之第361099號專利，此一專利揭露一種具遠
    紅外線及水波指壓按摩之液囊型胸罩，其主要係在胸罩罩杯
    內部置設一囊袋，而該囊袋係由韌性且不透水之軟性材質裝
    填液體所構成；原證4，即88年4月1日公告之第355256號專
    利，此一專利揭示一種液囊型胸罩之液量調整安全裝置，其
    主要係胸罩罩杯內部設置一液囊袋，而該液囊袋係藉由不透
    水之軟性材質裝填液體所構成；原證5，即88年2月1日公告
    之第351923號專利，此一專利揭露一種胸罩襯墊之改良構造
    ，其主要係在罩杯之織物夾層內部縫合一軟性襯墊，且該軟
    性襯墊係由兩片具韌性之薄膜外層密封包覆液體充填物所構
    成；原證6，即87年11月1日公告之第344218號專利，此一專
    利揭露一種液囊型健美胸罩之液量調整裝置，其主要係在胸
    罩罩杯內部設置一液囊袋，且該液囊袋係由不透水之軟性材
    質裝填液體所構成；原證7，即86年11月11日公告之第31997
    1號專利，此一專利揭露一種改良之胸罩，其主要係在罩杯
    之外層織物與內層織物間縫合一軟性襯墊，且該軟性襯墊係
    由PU外層包覆液體充填物所構成；原證8，乃86年6月21日公
    告之第308804號專利，此一專利揭露一種液調型磁波健康胸
    罩，其主要係在罩杯之外層織物與內層棉布間設置一囊袋，
    且該液囊袋係由不透水之軟韌性膠材裝填液體所構成；原證
    9，乃86年5月11日公告之第305130號專利，此一專利揭露一
    種胸罩內藏式按摩襯體結構，其主要係在胸罩下杯夾層內設
    置按摩襯體，且該按摩襯體係由韌性膜袋裝填油液所構成；
    原證10，即86年4月1日公告之第301866號專利，此一專利揭
    露一種胸罩墊結構改良，其主要係在胸罩罩杯內部設置一容
    器，且該容器係由韌性不透水之材質充填潤滑液體所構成；
    原證11，即87年10月21日公告之第343455號專利，此一專利
    揭露一種隱藏式自動按摩之胸罩襯墊構造改良，其主要係在
    胸罩罩杯置放襯墊本體, 該襯墊本體包含外側之內、外襯布
    ，以及內部之內、外層海綿體與按摩均力網；原證12，即85
    年10月11日公告之第288276號專利，此一專利揭示一種可調
    整式胸罩及罩杯結構，其係在兩罩杯之底部各設置一彈性膠
    質襯墊，可適當襯托乳房，防止乳房外擴之現象；原證13，
    乃74年8月16日公告之第069648號專利，此一專利揭露一種
    胸罩罩杯一次成型之構造，其主要係該罩杯結構包含以棉單
    織布或蕾絲花布為材料之裡層及面層，以及以不織布或針壓
    棉或樹脂棉為材料之罩杯本體，且罩杯本體正、反面之四周
    塗布黏膠以罩杯模具熱塑壓製黏合裡層及面層；原證14，此
    一證據乃臺灣優質內衣聯盟98年12月7日出具之證明書正本
    ；原證15，此乃經濟部智慧財產局第88222393N01 號專利舉
    發事件之訴願答辯書影本；原證16，即87年8 月1 日公告之
    第337647號專利，此一專利揭示一種透氣按摩胸罩襯體結構
    改良，係於胸罩之罩杯夾層內裝設一特殊製作之襯體，以達
    到托高集中按摩胸部之功效。就上開證據觀察，自原證2 至
    14 、16 ，其公告或公開日皆早於系爭專利之申請日，故均
    具有證據能力，得為系爭專利有效性比對之先前技術，合先
    敘明。
  (三)經查，本件原告於舉發時所提出之舉發證據僅有證據二、三
    、四，並無本件行政訴訟所提之原證2-11、13，惟上開原證
    2-11、13乃系爭專利另一舉發案（N02）之證據二～十二（
    即該案之引證1～11），上開另一舉發案中所提出之引證1至
    11之組合經被告審查後，認無法證明系爭專利不具進步性，
    而為舉發不成立之處分，該處分經該案舉發人提起訴願後遭
    駁回（經訴字第09806121470號），上開訴願決定因未經提
    行政訴訟已告審查確定，合先敘明。由於本件原告指摘系爭
    專利不具進步性之主要引據，乃原證2至16之組合，是以下
    本院擬就原告上開主張是否有據，分別論述如下：
  1.原告主張系爭專利申請專利範圍第1 項之技術特徵1 「在罩
    杯前後織物之中間部位設置一軟性襯墊」部分，早已揭露於
    原證2 至10，另系爭專利技術特徵3 「該罩杯前後織物皆分
    別在織布內面結合一層泡棉」部分已揭露於原證11；而構件
    4 之「前後織物之泡棉中間部位各自黏接軟性襯墊及該泡棉
    之外周部位直接相互黏合」部分則為原證13之等效轉用；另
    系爭專利申請專利範圍第1 項中所揭露之於壓合時塗佈黏劑
    於軟性襯墊上，以固定軟性襯墊，其中所使用的黏劑僅為原
    證12 黏貼片之簡單轉用，不具任何功效之增進；而原證 14
    、15可證明一般採用泡棉製作胸罩之業者，均以熱壓成型後
    再與布料結合，此有原證13、14、15可供證明；而系爭專利
    申請專利範圍第1 項與原證16相較，系爭專利之主要技術特
    徵皆已見於原證16中；系爭專利申請專利範圍第1 項所能達
    成之功效亦早已為原證16所揭露，系爭專利申請專利範圍第
    1 項僅為原證16單純位置上變換（將襯體棉布上轉換為在前
    後織物之泡棉）以及單純材質改變（黏扣帶轉換為黏劑），
    並不具進步性等，故由引證2-16可證明系爭專利申請專利範
    圍第1 項不具進步性云云。
  2.經查，如前所述，系爭專利申請專利範圍第1 項之技術特徵
    1 係在罩杯前後織物兩者間之中間部位設置一軟性襯墊，此
    軟性襯墊係由兩片韌性薄膜密封包覆液體所構成。而引證2
    至10雖均揭示在胸罩罩杯前後織物兩者間之中間部位設置一
    軟性襯墊，惟依據系爭專利說明書第4 頁第二段之說明可知
    ，該軟性襯墊本即為先前技術，系爭專利之發明目的即在解
    決習用胸罩因縫合軟性襯墊之方式容易刺破軟性襯墊之液體
    密封面，且無法將軟性襯墊完全定位之缺失而予以改良。
  3.由說明書揭示之內容可知，系爭專利申請專利範圍第1項之
    技術特徵在於胸罩罩杯前後織物皆分別在織布內面結合一層
    泡棉，使前後織物之泡棉中間部位各自黏接軟性襯墊，而此
    等泡棉之外周部位則直接相互黏合者。系爭專利申請專利範
    圍第1項分別在罩杯前後織物之織布內面結合一層泡棉，此
    與原證11揭露之內、外層海綿體13、14係設於襯墊本體1之
    由周緣車縫結合之內、外襯布11、12間者相較，系爭專利申
    請專利範圍第1項之泡綿層乃直接結合於罩杯前後織物之織
    布內面，係為全面黏合軟性襯墊，並使兩泡綿外周部相互黏
    合以確實定位軟性襯墊。而原證11所揭露者乃襯墊本體之內
    、外襯布11、12間夾設海綿體，該內、外層海綿體13、14間
    係為夾設按摩均力網15及固設振動迴路，二者之結構、技術
    內容及達成功效並不相同。又系爭專利前後織物之泡棉中間
    部位各自黏接軟性襯墊，與原證13所揭露以不織布或針壓棉
    或樹脂棉為材料之罩杯本體2 ，其正、反面之四周塗布黏膠
    以黏合棉單織布或蕾絲花布為材料之裡層及面層比較，系爭
    專利罩杯之軟性襯墊係整體黏接於泡綿層，採全面式黏合以
    確實定位，而原證13之罩杯本體2 （對應系爭專利之軟性襯
    體）僅於正、反面之四周塗布黏膠以黏合於裡層及面層，其
    罩杯本體中間之絕大部分則未黏合以保持透氣，二者結構、
    技術內容及達成功效亦不相同。又系爭專利將泡棉外周部位
    直接相互黏合之結構並未見於原證2 至16，系爭專利可避免
    使用罩杯襯墊時發生偏位、歪斜等現象，提高軟性襯墊確實
    組裝定位之作業效率，並達到確實組裝定位之功效，均未見
    於原證2 至16，系爭專利申請專利範圍第1 項顯然確實具有
    增進功效之作用，故原證2 至16之組合不足以證明系爭專利
    申請專利範圍第1 項不具進步性。
  4.至引證2至16與系爭專利申請專利範圍第2項相較，可否證明
    申請專利範圍第2項不具進步性？經查，系爭專利申請專利
    範圍第2項乃依附於第1項之附屬項，是有關第2項所揭露之
    技術特徵應與第1項合併觀察，其技術內容之解讀應為「一
    種罩杯襯墊組合構造改良，係在罩杯前後織物兩者間之中間
    部位設置一軟性襯墊，此軟性襯墊係由兩片韌性薄膜密封包
    覆液體所構成；其特徵在於：該罩杯前後織物皆分別在織布
    內面結合一層泡棉，使前後織物之泡棉中間部位各自黏接軟
    性襯墊，而此等泡棉之外周部位則直接相互黏合，其中，該
    罩杯前織物之泡棉厚度係大於後織物之泡棉厚度」。而系爭
    專利申請專利範圍第1項所揭露之泡棉層是直接結合於罩杯
    前後織物之織布內面，乃全面黏合軟性襯墊，並使兩泡棉外
    周部相互黏合，以確實定位軟性襯墊之結構，以及系爭專利
    申請專利範圍第1項所揭示之避免使用罩杯襯墊時發生偏位
    、歪斜等現象，提高軟性襯墊確實組裝定位之功效，上開技
    術特徵均未見於原證2 至16，已如前述，故不再贅，而有關
    附屬項之解釋，應包含所依附請求項之所有技術特徵，是系
    爭專利申請專利範圍第2 項自應就上述之第1 項獨立項技術
    特徵再附加「該罩杯前織物之泡棉厚度係大於後織物之泡棉
    厚度」之限縮，而原證2 至16既無法證明系爭專利申請專利
    範圍第1 項不具進步性，則對於上述之第2 項附加限縮特徵
    部分自亦無法證明不具進步性，自不待言。
  (四)原告復主張系爭專利申請範圍所揭露之「該罩杯前後織物皆
    分別在織布內面結合一層泡棉，使前後織物之泡棉中間部位
    各自黏接軟性襯墊，而此等泡棉之外周部位則直接相互黏合
    」之技術特徵，於說明書並未敘明是採用何種方式加以結合
    或是否須搭配其他加工條件，以致該發明所屬技術領域中具
    有通常知識者，無法了解其內容亦無法據以實施，自有違反
    系爭專利申請時專利法第104條規定云云。經查，依系爭專
    利說明書之說明，可知系爭專利係將前後織物之泡棉分別整
    面塗佈黏劑，使兩織布中間部位各自黏接軟性襯墊，而此等
    泡棉其餘之外周部位則直接相互黏合，構成複合式罩杯，雖
    然系爭專利說明書並未明文揭露泡棉其餘之外周部位相互黏
    合之具體技術內容，惟由原證14、15之內容可知，關於胸罩
    罩杯或胸罩襯墊，其織布或泡棉之結合技術，於民國89年前
    即已廣泛使用，此屬一般常用之結合方式，並無再論述相關
    技術內容之必要。再者，系爭專利所欲解決之問題乃是習用
    罩杯軟性襯墊組合固定之使用缺失，使用之技術手段係將罩
    杯前後織布內面各結合一層泡棉，使兩層泡棉中間部位各自
    黏接軟性襯墊，而此等泡棉其餘之外周部位則直接相互黏合
    ，產生之功效為將軟性襯墊確實組裝定位於罩杯上，相關技
    術內容已詳載於說明書及圖式，所屬技術領域中具有通常知
    識者顯均能了解其內容，是系爭專利申請專利範圍就此部分
    之描述仍可認為係有可能實施，系爭專利自無違反申請時專
    利法第104 條之規定。
  (五)原告於本院言詞辯論期日復提出證據20、21、22以為補充，
    惟原告自陳此部分證據並非新證據之提出，而係原有證據之
    補強（參本院卷第86頁），而此部分證據之公開日期，均在
    系爭專利申請日期之後，是縱然上開證據確已揭露系爭專利
    之技術特徵，亦不具有先前技術之能力，自不得作為比對之
    證據資料，附此敘明。
六、綜上所述，原證2 至原證16不足以證明系爭專利申請專利範
    圍第1 項不具進步性，且系爭專利說明書之揭露內容並未違
    反申請時專利法第104 條規定。是原處分依法並無不合，訴
    願決定予以維持，亦無違誤；原告徒執前詞，聲請撤銷原處
    分及訴願決定，為無理由，應予駁回。
七、本件事證已明，兩造其餘主張或答辯，已與本院判決結果無
    影響，爰毋庸一一論列，併此敘明。
據上論結，本件原告之訴為無理由，依智慧財產案件審理法第1
條、行政訴訟法第98條第1 項前段，判決如主文。
中    華    民    國    99    年    7     月    1     日
                    智慧財產法院第一庭
                          審判長法  官  李得灶
                                法  官  林欣蓉
                                法  官  汪漢卿
以上為正本係照原本作成。
如不服本判決，應於送達後20日內，向本院提出上訴狀並表明上
訴理由，如於本判決宣示後送達前提起上訴者，應於判決送達後
20日內補提上訴理由書（須按他造人數附繕本）。
中    華    民    國    99    年    7     月    1     日
                                書記官  邱于婷


司法院資訊處製作；財團法人民間司法改革基金會備份。
